最高法院刑事判決　　　　　　　　　　　　　　　　八十七年度台非字第三二五號
　　上訴人　最高法院檢察署檢察總長
　　被　告　甲○○
右上訴人因被告煙毒案件，對於台灣台中地方法院中華民國八十七年一月二十日初審
確定判決（八十七年度訴字第四十號，起訴案號：台灣台中地方法院檢察署八十六年
度偵字第二三八○八號），認為違法，提起非常上訴，本院判決如左：
    主  文
原判決撤銷。
甲○○連續施用毒品，處有期徒刑參年壹月，注射針筒伍支沒收。
    理  由
非常上訴理由稱：「按判決所載理由矛盾者當然為違背法令，刑事訴訟法第三百七十
九條第十四款定有明文。又判決所認定之事實，與其所採用之證據不相適合，即屬證
據上之理由矛盾（最高法院三十一年上字第一四一二號判例參照）。本件原判決認被
告自民國八十六年六月某日起，至同年十一月十六日止，在台中縣大甲鎮其住處，將
海洛因摻水而以針筒注入體內之方式，連續施用毒品海洛因多次。於八十六年十一月
十六日在上址為警查獲，並扣得其所有海洛因（實為無煙毒禁藥反應之白色粉末）一
包（淨重○‧一五公克）。而依肅清煙毒條例第九條第一項之規定科處被告罪刑，並
將扣案之白色粉末依同條例第十二條宣告沒收並銷燬之。惟查被告於被警查獲時，警
察所查扣之白色粉末一包（淨重○‧一五公克）經法務部調查局鑑定結果，並無煙毒
禁藥反應，有該局000000000號鑑定通知書附台灣台中地方法院檢察署偵查
卷宗第五四頁可稽。乃原判決竟將該扣案之白色粉末誤認為海洛因，而適用肅清煙毒
條例第十二條之規定將之宣告沒收並銷燬之，自有認定事實與所採用之證據不相適合
之違法。依上開說明，原判決有判決所載理由矛盾而致適用法則不當之違背法令。爰
依刑事訴訟法第四百四十一條、第四百四十三條提起非常上訴，以資糾正。」等語。
按判決不適用法則或適用不當者，為違背法令，刑事訴訟法第三百七十八條定有明文
。本件原確定判決認定被告甲○○基於概括之犯意，自八十六年六月某日起，至同年
十一月十六日止，在台中縣大甲鎮○○路一四七號，將毒品海洛因摻水而以針筒注入
體內之方式，連續施打多次，於同年十一月十六日下午五時許，為警於上址查獲，並
扣得毒品海洛因一包（淨重○‧一五公克）及被告所有供注射用之針筒伍支等情。係
以訊據被告業已坦承不諱，且於當日經警採集被告之尿液送請台中縣衛生局檢驗結果
有嗎啡反應，有該局檢驗尿水報告書、警訊筆錄、尿液代號與真實姓名對照表各一件
在卷足憑。犯行堪予認定，因而適用肅清煙毒條例第九條第一項、第十二條，刑法第
十一條前段、第五十六條、第三十八條第一項第二款，論處被告連續施用毒品罪刑，
扣案之海洛因一包（淨重○‧一五公克）沒收並銷燬之，注射針筒伍支沒收。惟查上
述之海洛因，經法務部調查局鑑定結果，並無煙毒反應，有該局八十六年十二月九日
陸字第八六二六三四八四號鑑定通知書在卷可稽（見偵查卷第五十四頁）。原確定
判決竟認係毒品海洛因，而依肅清煙毒條例第十二條規定宣告沒收銷燬之，自屬適用
法則不當之違背法令。案經確定，且於被告不利（據被告於偵查中供稱被查獲之物係
其治療骨髓炎用，不是海洛因。見偵查卷第三十五頁背面），非常上訴意旨執以指摘
，非無理由，因沒收為從刑，依審判上主從刑不可分之原則，應由本院將原判決撤銷
，另行判決，以資糾正。末查施用毒品，雖因毒品危害防制條例於八十七年五月二十
日公布施行，而有較輕處罰之規定，但非常上訴程序，係代替原審就其裁判時應適用
之法律而為裁判。原審判決時，上開條例尚未公布施行，自仍應適用肅清煙毒條例相
關規定處罰，併予明。
據上論結，應依刑事訴訟法第四百四十七條第一項第一款但書，肅清煙毒條例第九條
第一項，刑法第十一條前段、第五十六條、第三十八條第一項第二款，判決如主文。
中      華      民      國    八十七    年      十      月      八      日
                              最高法院刑事第五庭
                                  審判長法官  陳  錫  奎
                                        法官  王  德  雲
                                        法官  洪  清  江
                                        法官  吳  昆  仁
                                        法官  李  伯  道
      右正本證明與原本無異
                                              書  記  官
中      華      民      國    八十七    年      十      月     十三     日
